【裁判字號】    98,上訴,84
【裁判日期】    980325
【裁判案由】    違反毒品危害防制條例
【裁判全文】
臺灣高等法院臺中分院刑事判決          98年度上訴字第84號
上  訴  人  臺灣臺中地方法院檢察署檢察官
上  訴  人
即  被  告  乙○○
                    號
                    現因另案在臺灣臺中監獄執行中
選任辯護人  趙建興律師
上  訴  人
即  被  告  丙○○
                    現因另案於臺灣臺中女子監獄執行中
上  一  人
選任辯護人  王世勳律師
上列上訴人等因被告等違反毒品危害防制條例案件，不服臺灣臺
中地方法院九十七年度訴字第三八一八號中華民國九十七年十一
月二十五日第一審判決（起訴案號：臺灣臺中地方法院檢察署九
十七年度偵字第一七二六四號），提起上訴，本院判決如下：
    主  文
原判決關於乙○○、丙○○共同販賣第二級毒品共二罪部分，均
撤銷。
丙○○共同販賣第二級毒品，共二罪，累犯，各處有期徒刑肆年
貳月；扣案之甲基安非他命壹包（驗餘淨重○．七三○六公克）
沒收銷燬之，各次販賣第二級毒品所得之財物新台幣壹仟元均連
帶沒收，如全部或一部不能沒收時，以其財產連帶抵償之。應執
行有期徒刑伍年陸月；扣案之甲基安非他命壹包（驗餘淨重○．
七三○六公克）沒收銷燬之，販賣第二級毒品所得之財物共計新
台幣貳仟元均連帶沒收，如全部或一部不能沒收時，以其財產連
帶抵償之。
乙○○被訴共同販賣第二級毒品給戊○○部分，無罪。
其餘上訴駁回。
    事  實
一、丙○○有施用第一、二級毒品罪及持有第一級毒品罪之犯罪
    紀錄，復於民國（下同）九十六年間，因犯施用第二級毒品
    罪，經臺灣苗栗地方法院判處有期徒刑六月確定，於九十七
    年五月十一日因縮短刑期執行完畢。
二、惟丙○○仍不知警惕，明知甲基安非他命係屬毒品危害防制
    條例第二條第二項第二款所規定之第二級毒品，不得非法持
    有、販賣，詎因知悉其姊黃曉慧之友人戊○○平日有施用第
    二級毒品甲基安非他命之行為，其竟與一名不詳姓名之成年
    男子共同基於販賣第二級毒品甲基安非他命以營利之犯意聯
    絡，而共同為下列販賣第二級毒品甲基安非他命之犯行，其
    情形如下：
（一）丙○○先於九十七年七月十八日十九時四十八分許，以其
      同居男友乙○○持用之門號0000000000號行動
      電話（以林宏源之名義租用），撥打戊○○持用之門號0
      000000000號行動電話（係戊○○以其配偶費雨
      琴之名義申請使用）給戊○○，向戊○○告知其姊黃曉慧
      即將入監執行之事，嗣戊○○乃於同日十九時四十九分許
      ，以其持用之上開行動電話撥打0000000000號
      行動電話，向丙○○表示其要購買新台幣（下同）一千元
      之第二級毒品甲基安非他命一包，經丙○○與戊○○約定
      在臺中市○○路與五權路之交岔路口交易之後，丙○○即
      囑上開不詳姓名之成年男子駕車搭載其於同日二十時二十
      三分之後，前往約定之臺中市○○路與五權路交岔路口附
      近，由丙○○當面將第二級毒品甲基安非他命一包交給戊○○，戊○○並當場將一千元之上開毒品買賣價金交予丙○○收受。
（二）其後戊○○又於九十七年七月十九日二十時十一分許及同
      日二十時二十二分許，再以其持用之上開行動電話撥打0
      000000000號行動電話，向丙○○表示其要再購
      買一千元之第二級毒品甲基安非他命一包，經丙○○與戊○○再次約定在臺中市○○路與五權路之交岔路口附近交
      付毒品後，上開不詳姓名之成年男子即又於同日二十一時
      三十一分之後，駕車搭載丙○○前往約定之臺中市○○路
      與五權路交岔路口附近，再由丙○○當面將第二級毒品甲
      基安非他命一包交給戊○○，戊○○亦當場將一千元之上
      開毒品買賣價金交予丙○○收受。
三、嗣因另有甲○○於九十七年七月二十日二十時許，因為駕車
    違規經警盤查因而查獲其持有第一、二級毒品，經甲○○於
    九十七年七月二十一日中午十二時，在臺灣臺中地方法院檢
    察署拘留室，向內勤檢察官供稱其毒品來源係綽號「小琪」
    之丙○○，聯絡電話為0000000000號，檢察官乃
    指揮臺中市警察局刑警大隊帶同甲○○前往臺中市○○區○○路二八六號，囑由甲○○以公共電話撥打門號00000
    00000號行動電話給綽號「小琪」之丙○○，之後，乙○○下樓赴約，甲○○乃向員警指認乙○○，乙○○因而被
    警逮捕，並經警當場在乙○○口袋內查獲乙○○所有之海洛
    因一包；乙○○嗣即於九十七年七月二十一日十七時十分許
    ，帶同警方，前往臺中市○○區○○路二八六號十二樓之二
    即其與丙○○之租屋處，查獲丙○○，並扣得乙○○所有之
    海洛因七包（八包合計驗餘淨重一．○五公克）、丙○○所
    有之甲基安非他命一包（送驗數量淨重○．七三一六公克，
    驗餘淨重○．七三○六公克）、乙○○所有之電子秤一台、
    丙○○所申租並使用之門號0000000000號行動電
    話（含ＳＩＭ卡）一支、乙○○所使用門號0000000
    000號行動電話（含ＳＩＭ卡）一支等物。繼經檢察官之
    指揮，警方又於九十七年九月十五日二十時三十分許，在臺
    中縣豐原市○○街八五巷二號二樓之房間內查獲戊○○持有
    第二級毒品甲基安非他命，經戊○○之供述，進而查獲丙○○販賣第二級毒品甲基安非他命給戊○○之犯行。
四、案經臺灣臺中地方法院檢察署檢察官指揮臺中市警察局偵查
    起訴。
    理  由
壹、本案上訴人即被告（以下簡稱為被告）乙○○、丙○○就證
    據能力之爭議部分：
一、按學理上所稱之「陷害教唆」，屬於「誘捕偵查」型態之一
    ，而「誘捕偵查」，依美、日實務運作，區分為二種偵查類
    型，一為「創造犯意型之誘捕偵查」，一為「提供機會型之
    誘捕偵查」。前者，係指行為人原無犯罪之意思，純因具有
    司法警察權者之設計誘陷，以唆使其萌生犯意，待其形式上
    符合著手於犯罪行為之實行時，再予逮捕者而言，實務上稱
    之為「陷害教唆」；後者，係指行為人原已犯罪或具有犯罪
    之意思，具有司法警察權之偵查人員於獲悉後為取得證據，
    僅係提供機會，以設計引誘之方式，佯與之為對合行為，使
    其暴露犯罪事證，待其著手於犯罪行為之實行時，予以逮捕
    、偵辦者而言，實務上稱此為「釣魚偵查」。關於「提供機
    會型之誘捕偵查」型態之「釣魚偵查」，因屬偵查犯罪技巧
    之範疇，並未違反憲法對於基本人權之保障，且於公共利益
    之維護有其必要性，故依「釣魚」方式所蒐集之證據資料，
    非無證據能力。而關於「創造犯意型之誘捕偵查」所得證據
    資料，係司法警察以引誘或教唆犯罪之不正當手段，使原無
    犯罪故意之人因而萌生犯意而實施犯罪行為，再進而蒐集其
    犯罪之證據而予以逮捕偵辦；縱其目的在於查緝犯罪，但其
    手段顯然違反憲法對於基本人權之保障，且已逾越偵查犯罪
    之必要程度，對於公共利益之維護並無意義，其因此等違反
    法定程序所取得之證據資料，應不具有證據能力（最高法院
    九十七年台上第四一八號判決意旨參照）。本案之查獲過程
    ，係因證人甲○○因施用毒品案件被警查獲後，於九十七年
    七月二十一日中午十二時，在臺灣臺中地方法院檢察署拘留
    室，於內勤檢察官偵訊中供出其毒品來源為綽號「小琪」之
    被告丙○○，聯絡電話為0000000000號，並經供
    後具結在卷，檢察官因而指揮臺中市警察局刑警大隊帶同證
    人甲○○前往臺中市○○區○○路二八六號，由證人甲○○
    以公共電話撥打門號0000000000號行動電話予綽
    號「小琪」之被告丙○○，之後，由被告乙○○下樓赴約，
    證人甲○○向員警確認被告乙○○即為共同販賣毒品之人，
    被告乙○○因而為警查獲，並當場在被告乙○○口袋內查獲
    海洛因一包，此情有臺中市警察局第一分局刑事案件報告書
    、證人甲○○偵訊筆錄（見一七二六四號偵卷第七三至七六
    頁）、及本案臺中市警察局刑事案件移送書（見一七二六四
    號偵卷第六至十二頁）在卷可稽。就被告乙○○攜帶海洛因
    一包下樓部分，因依據後述理由，尚乏積極之證據足資證明
    被告乙○○及丙○○原有販賣或轉讓第一級毒品給證人甲○○之犯罪意思，此部分係利用證人甲○○誘捕被告丙○○、
    乙○○，屬於陷害教唆之範圍；則被告乙○○被警逮捕時身
    上所持有之海洛因一包，應認無證據能力。
二、按搜索係採令狀主義，應用搜索票，由法官審查簽名核發之
    ，目的在保護人民免受非法之搜索、扣押。惟因搜索處分具
    有急迫性、突襲性之本質，檢察官、檢察事務官、司法警察
    （官）難免發生時間上不及聲請搜索票之急迫情形，故刑事
    訴訟法第一百三十條規定附帶搜索、第一百三十一條規定緊
    急搜索、第一百三十一條之一規定同意搜索，乃無搜索票而
    得例外搜索之，稱為無票搜索。上開附帶搜索之範圍，以被
    告或犯罪嫌疑人之身體、隨身攜帶之物件、所使用之交通工
    具及其立即可觸及之處所為限，如逾此立即可觸及之範圍而
    逕行搜索，即係違法搜索。同法第一百三十一條第一項所定
    緊急搜索，其目的在迅速拘捕被告、犯罪嫌疑人或發現現行
    犯，亦即得以逕行進入人民住宅或在其他處所搜索之對象，
    在於「人」而非「物」，倘無搜索票，但以本條項所謂緊急
    搜索方法逕行在民宅等處所搜索「物」，同屬違法搜索。至
    同意搜索，明定須經受搜索人「自願性」同意者，係指該同
    意必須出於受搜索人之自主性意願，非出自執行人員明示或
    暗示之強暴、脅迫、隱匿身分等不正方法，或因受搜索人欠
    缺搜索之認識所致而言。法院對被告抗辯所謂「同意搜索」
    取得之證據，實非出於其自願性同意時，自應審查同意之人
    有無同意權限，執行人員曾否出示證件表明來意，是否將同
    意意旨記載於筆錄由受搜索人簽名或出具書面表明同意之旨
    ，並應依徵求同意之地點及方式是否自然而非具威脅性，與
    同意者之主觀意識強弱、教育程度、智商及其自主意志是否
    經執行人員以不正之方法所屈服等一切情狀，加以綜合審酌
    判斷（最高法院九十六年台上第五一八四號判決意旨參照）
    。本案經警在被告二人同居處所查獲之海洛因七包、甲基安
    非他命一包、電子秤一台、門號0000000000、0
    000000000號行動電話各一支等物，雖經被告乙○○之選任辯護人於原審主張係因陷害教唆而取得之物證，基
    於毒樹果實理論，前開搜索扣押而取得之證據資料，應予排
    除，不具有證據能力。惟查：本案承辦員警於上開時、地經
    證人甲○○之指證，而逮捕被告乙○○之後，係由被告乙○○於九十七年七月二十一日十七時十分許，帶同警方前往臺
    中市○○區○○路二八六號十二樓之二即其與被告丙○○同
    居之處所，進行搜索，因而查獲前開物品，並依法予以扣押
    在案，此有臺中市警察局刑警大隊搜索扣押筆錄、扣押物品
    目錄表、扣押物品收據在卷為憑。本案執行人員已有出示證
    件表明身分，被告乙○○亦知悉係因證人甲○○指證其等涉
    嫌販賣毒品案件而遭查緝，在此情況下，被告乙○○願意帶
    同警方返回其租屋處進行搜索，且在搜索扣押筆錄上簽名表
    明同意之意思，佐以，被告乙○○本身有多次毒品前科，已
    有遭警查緝之經驗，顯然不可能面對警察查緝之際，因無經
    驗而慌張失措不知表明反對搜索之意，且被告乙○○為警查
    獲至帶警前往租屋處搜索，前後相隔時間僅有十分鐘左右，
    可見執行人員與被告乙○○間並未發生任何衝突爭執或反抗
    掙扎之情事，被告乙○○亦未表示執行人員曾以不正方法令
    其屈服，在此情況下，被告乙○○仍願意帶同警方前往其與
    被告丙○○租屋處搜索，可見本案上開搜索應係在被告乙○○之同意下而為之，符合同意搜索之要件，因此，本案上開
    扣押物品，自堪認有證據能力。被告乙○○之選任辯護人於
    原審主張此部分扣案物品不具證據能力部分，為本院本案所
    不採取。
貳、被告丙○○有罪部分
一、本案被告丙○○矢口否認伊有上開販賣第二級毒品甲基安非
    他命給戊○○之犯行，並辯稱：伊雖與戊○○有電話通聯之
    情形，但伊並未與戊○○有在電話中約定毒品買賣，其後亦
    未攜帶第二級毒品甲基安非他命外出交給戊○○，電話通聯
    之原因及內容有多種可能，不能以電話通聯之事實，即認定
    必為毒品買賣，本案依據證人戊○○之證詞，其雖證稱有於
    「九十七年七月十八日二十時許」、「九十七年七月十九日
    二十一時許」，均在「臺中市○○路與五權路交岔路口之指
    定地點」向伊購買第二級毒品甲基安非他命，但依據本案卷
    內之通聯紀錄所載，伊與被告乙○○所使用之上開二門號行
    動電話於前開時間通聯之基地台是在臺中縣潭子鄉、豐原市
    、臺中市北屯區附近，與臺中市○○路與五權路之交岔路口
    二地相隔大約十公里，如從時間及距離來看，應不可能會有
    戊○○所證於上開時間、地點交易毒品之事實，故證人戊○○所證應非事實，伊未曾販賣第二級毒品甲基安非他命給戊○○，此部分應不為罪等語。
二、第查：
（一）本案證人戊○○除於檢察官偵訊時具結證稱：「我是經由
      丙○○姊姊介紹認識（丙○○）」、「（你如何知道丙○○那裡可以買到毒品？）丙○○主動打電話給我的，我跟
      丙○○買過二次安非他命」、「（與丙○○交易經過？）
      丙○○主動打電話跟我聯絡再約地點，二次都約在三民路
      與五權路口，時間都在七月中旬，每次交易金額都在一千
      元」、「（都是丙○○送貨給你？）一位男子開車載他來
      ，但都是丙○○下車拿毒品給我」等語（見一七二六四號
      偵卷第八九頁）之外，其並於原審法院審理時，具結證述
      ：「警員他們是根據我的通聯紀錄查到的，因為事隔很久
      ，當時我確實是打電話聯絡要購買安非他命，我是跟丙○○聯絡，我現在已經忘記丙○○的電話號碼，但是確實是
      跟丙○○買過二次甲基安非他命。每次購買一千元」、「
      「確定（購買）日期就是以通聯紀錄為準，詳細時間我忘
      記了」、「我就是一次說要買一千元」、「因為對方要求
      在（臺中市○○路與五權路口）交貨的」、「是丙○○交
      給我，另外還有一人開車載他來」、「交付（毒品的）時
      間已經很晚了，我沒有看清楚（開車載丙○○來的人），
      但是我從外型看來應該是男生沒有錯」、「（我用來聯絡
      購買毒品的電話）就是用我太太費雨琴名義申請的門號，
      後面六個字是0000000，前面號碼我忘記了」、「
      「我就是用0000000000這支電話聯絡購買毒品
      」、「是丙○○主動打電話給我，表示係己○○的妹妹，
      因為己○○有困難，要我幫忙，要向我借錢，只是要借二
      千元而已，但是我沒有借他，這次沒有談到買毒品的事情
      ，後來是我打電話給丙○○，要向她購買毒品。我是主動
      問丙○○，她那邊有無毒品可以買」等情明確（見原審法
      院卷第二三七至二三八頁）。核其在偵、審中所證情節大
      致相符。依據本案被告丙○○在偵、審中之供述，難認證
      人戊○○與其之間有何仇恨怨懟，證人戊○○應無蓄意構
      詞誣陷之理，其所為之上開證述，應當具有相當程度之可
      信度。
（二）且依據本案卷內之行動電話雙向通聯紀錄，顯示被告乙○○所使用門號0000000000號行動電話，與證人
      戊○○以其配偶費雨琴名義申請使用之門號000000
      0000號行動電話，確有下列之通聯（參照原審法院卷
      第五四頁反面、第五五頁正面），即：（１）被告乙○○
      前開行動電話於九十七年七月十八日十九時四十八分十九
      秒，先撥打證人戊○○以其配偶費雨琴名義申請使用門號
      0000000000號行動電話，通話時間二十一秒，
      之後證人戊○○以門號0000000000號行動電話
      於九十七年七月十八日十九時四十九分二十四秒，撥打被
      告乙○○前開行動電話，通話時間三十七秒，被告乙○○
      前開行動電話再於九十七年七月十八日二十時二十三分三
      十八秒，撥打證人戊○○所使用門號000000000
      0號行動電話，通話時間十一秒；（２）證人戊○○以其
      配偶費雨琴名義申請使用門號0000000000號行
      動電話於九十七年七月十九日二十時十一分五十秒、九十
      七年七月十九日二十時二十二分五十九秒，撥打被告乙○○前開行動電話，通話時間二十一秒、九十九秒，之後被
      告乙○○前開行動電話於九十七年七月十九日二十一時三
      十一分三十九秒、九十七年七月十九日二十一時四十分十
      六秒，撥打證人戊○○所使用門號0000000000
      號行動電話，通話時間六十四秒、三十五秒，證人戊○○
      再於九十七年七月十九日二十一時五十分二十八秒，撥打
      被告乙○○前開行動電話，通話時間二十二秒。
（三）又依據本案被告丙○○在原審法院審理時所供稱：「我不
      認識戊○○，我沒有賣毒品給戊○○過」、「但是我確實
      有幫我姊姊己○○打電話給戊○○，要向他借錢，我不知
      道戊○○的電話」等語（見原審法院卷第二三八頁反面）
      ，其雖否認有與戊○○在電話中約定毒品甲基安非他命之
      買賣，但其亦是認確有使用被告乙○○上開門號之行動電
      話與證人戊○○通聯之事實。被告丙○○既推稱其不認識
      證人戊○○，縱使最先撥打電話是要向戊○○借款，但戊○○既未允諾貸借，被告丙○○此後何需仍一再與戊○○
      電話通聯？另戊○○又何需再主動撥打電話給被告丙○○
      ？被告丙○○此部分所辯如與上開行動電話通聯之情形相
      互印證，尚違情理，應不足採信。又證人戊○○在原審法
      院審理時，已證稱其無法明確記憶確實之毒品交易時間，
      。而被告丙○○與證人戊○○之毒品交易，係先以行動電
      話通聯約定，實際交付毒品之時間自在為此約定之後，則
      縱使被告丙○○所使用行動電話通聯之基地台位置，有距
      離臺中市○○路與五權路之交岔路口大約十公里之情事，
      仍無從據以認定被告丙○○未在此後到達上開約定地點與
      證人戊○○交易毒品。被告丙○○此部分所辯亦非可採。
（四）本案雖因被告丙○○否認犯罪，且證人戊○○向被告丙○○購買之毒品甲基安非他命亦經證人戊○○施用完畢，致
      無從計算被告丙○○販賣第二級毒品甲基安非他命給證人
      戊○○所得之利益，惟近年來社會毒品濫用，危害國民健
      康與社會安定日益嚴重，治安機關對於販賣或施用毒品之
      犯罪行為，無不嚴加查緝，各傳播媒體對於政府大力掃毒
      之決心亦再三報導，已使毒品不易取得且物稀價昂，苟被
      告丙○○於有償交付甲基安非他命予證人戊○○之交易過
      程中無利可圖，縱屬至愚，亦無甘冒被取締移送法辦判處
      重刑之危險而平白從事上開甲基安非他命交易之理。是其
      販入之價格必較其出售之價格為低，而有從中賺取買賣價
      差牟利之意圖及事實，應屬合理認定。另販賣毒品甲基安
      非他命係違法行為，非可公然為之，而甲基安非他命亦無
      公定價格，係可任意分裝增減份量，且每次買賣之價格、
      數量，亦隨時依雙方之關係深淺、資力、需求量、對行情
      之認知、來源是否充裕、查緝是否嚴緊、購買者被查獲時
      供述購買對像之可能風險之評估等因素，而異其標準，機
      動調整，非可一概論之。從而販賣之利得，除非經行為人
      詳細供出各次所販賣之毒品之進價及售價，且數量俱臻明
      確外，實難察得其交易實情，然販賣者從價差或量差中牟
      利，方式雖異，惟其販賣行為在意圖營利則屬同一。從而
      ，舉凡有償交易，除足以反證其確係另基於某種非圖利本
      意之關係外，通常尚難因無法查悉其精確之販入價格，作
      為是否高價賣出之比較，諉以無營利之意思而阻卻販賣犯
      行之追訴。本案被告丙○○與證人戊○○二次交易甲基安
      非他命均屬有償行為，且被告丙○○於證人戊○○二度來
      電後，均專程趕赴雙方約定地點交付甲基安非他命並收取
      價款，倘非有利可圖，自無平白甘冒觸犯重罪之風險而特
      意前往約定地點有償交付甲基安非他命予證人戊○○之理
      ，足認被告丙○○在主觀上確有販賣第二級毒品以營利之
      意圖。此外，復有查獲現場照片五張（見警卷第三六至三
      九頁）在卷可稽，並有扣案之甲基安非他命一包、門號0
      000000000號之行動電話一支扣案可證。上開扣
      案之甲基安非他命一包業經被告丙○○於原審準備程序坦
      承係其所有（見原審卷宗第八頁）。且扣案之甲基安非他
      命一包，外觀為透明結晶，送驗數量淨重０．７３１６公
      克，驗餘數量淨重０．７３０６公克，經送驗結果檢出甲
      基安非他命，此情亦有行政院衛生署草屯療養院草療鑑字
      第○九七○○○七一九六號鑑定書一份在卷可憑（見原審
      法卷第一六○頁）。事證明確，被告丙○○此部分販賣第
      二級毒品甲基安非他命之犯行堪以認定。
（五）至於，被告丙○○原審選任辯護人聲請調閱九十七年七月
      十八、十九日臺中市○區○○路與五權路交岔路口之監視
      錄影畫面部分，經原審法院囑託臺中市警察局刑警大隊承
      辦人庚○○小隊長查證結果，臺中市○○路與三民路口之
      監視器，其存放期限為一個月，故已無法提供九十七年七
      月十八、十九日當天該路段之影像，此有報告書一份（見
      原審法院卷第二二三頁）附卷可參；此部分應併予敘明。
三、論罪部分
（一）按甲基安非他命係毒品危害防制條例所定之第二級毒品，
      不得非法販賣。被告丙○○先後二次販賣第二級毒品甲基
      安非他命予證人戊○○之犯行，核其所為，均係犯毒品危
      害防制條例第四條第二項之販賣第二級毒品罪。被告丙○○與另一不詳姓名之成年男子之間，就上開販賣第二級毒
      品甲基安非他命予證人戊○○之犯行間，有共同之犯意聯
      絡及行為分擔，為共同正犯。又被告丙○○為販賣第二級
      毒品甲基安非他命而持有第二級毒品甲基安非他命之低度
      行為，應被其販賣第二級毒品甲基安非他命之高度行為所
      吸收，不另論罪。被告丙○○先後二次販賣第二級毒品予
      證人戊○○之犯行，其犯意個別，行為互殊，應予分論併
      罰。
（二）本案被告除有施用第一、二級毒品罪及持有第一級毒品罪
      之犯罪紀錄，其復於九十六年間，因犯施用第二級毒品罪
      ，經臺灣苗栗地方法院判處有期徒刑六月確定，於九十七
      年五月十一日因縮短刑期執行完畢，此部分事實有臺灣臺
      中地方法院檢察署刑案資料查註紀錄表及本院被告全國前
      案紀錄表各一份在卷可稽。被告丙○○在受此有期徒刑之
      執行完畢後，五年以內再因故意而犯上開有期徒刑以上之
      二罪，為累犯，應依刑法第四十七條第一項之規定，就法
      定刑為有期徒刑、罰金刑部分加重其刑，至於所犯販賣第
      二級毒品罪法定本刑為無期徒刑部分，則依法不得加重其
      刑。
（三）次查：販賣第二級毒品罪之最輕法定本刑為七年以上有期
      徒刑，且同為販賣第二級毒品之人，其原因動機不一，犯
      罪情節未必盡同，或有大盤毒梟者，亦有中、小盤之分，
      其販賣行為對國民健康所造成危害程度自屬有異，法律科
      處此類犯罪，所設之法定最低本刑卻同為「有期徒刑七年
      」，不可謂不重。在此情形下，倘依其情狀處以較輕之徒
      刑，即足以懲儆，並可達防衛社會之目的者，自非不可依
      客觀之犯行與主觀之惡性二者加以考量，以其情狀有可憫
      恕之處，而適用刑法第五十九條之規定酌量減輕其刑，期
      使個案裁判之量刑，能夠符合比例原則，且合理適當。本
      案被告丙○○販賣第二級毒品之犯行，無視國家對於杜絕
      毒品危害之禁令，其行為固屬不當，應予非難，然其販賣
      對象僅有證人戊○○一人，先後二次販賣所得僅有二千元
      ，其販賣第二級毒品之犯罪情節尚非重大，相對於長期大
      量販賣毒品之大毒梟而言，其對社會治安及國民健康之危
      害顯然較小，是從被告丙○○之犯案情節觀之，倘仍遽以
      販賣第二級毒品之法定最低刑度論處，尚屬情輕法重，且
      難謂符合罪刑相當性及比例原則，更無從與大毒梟之惡行
      有所區隔，是被告丙○○前開販賣第二級毒品之犯罪情狀
      相較於法定之重刑，在客觀上足以引起一般人之同情，情
      節尚堪憫恕，爰依刑法第五十九條之規定，分別予以酌量
      減輕其刑，並就被告丙○○所犯販賣第二級毒品罪其法定
      刑為有期徒刑及罰金刑部分，依法先加後減之（至於其法
      定刑為無期徒刑部分，則僅予減輕其刑）。
（四）扣案之甲基安非他命一包（驗餘淨重０．７３０６公克）
      ，係屬毒品危害防制條例第二條第二項第二款所規範之第
      二級毒品，應依毒品危害防制條例第十八條第一項前段之
      規定諭知沒收銷燬之（已因鑑定而耗損部分，因已不存在
      ，不再為沒收之宣告）。又被告丙○○先後二次販賣第二
      級毒品予證人戊○○所得之現金合計二千元，雖未經扣案
      ，仍應依毒品危害防制條例第十九條之規定，予以宣告連
      帶沒收，如全部或一部不能沒收時，應以其財產（與上開
      不詳姓名成年男子）連帶抵償之。至於其餘扣案物品或非
      被告丙○○所有，或與被告丙○○之上開犯罪無關，爰不
      為沒收之宣告。
、被告乙○○及丙○○無罪部分
一、本案公訴人之公訴意旨另又指訴：
（一）被告乙○○與被告丙○○係同居男女朋友，被告乙○○明
      知甲基安非他命係屬毒品危害防制條例第二條第二項第二
      款所規定之第二級毒品，不得非法持有、販賣，而丙○○
      知悉其姊黃曉慧之友人戊○○平日有施用第二級毒品甲基
      安非他命之習慣，被告乙○○竟與丙○○共同基於販賣甲
      基安非他命以營利之犯意聯絡，由被告丙○○以被告乙○○所使用門號0000000000號行動電話，於九十
      七年七月十八日及十九日之上開時間，先後二次與戊○○
      聯繫並均為第二級毒品甲基安非他命一包一千元之買賣約
      定之後，二次均由被告乙○○駕車搭載丙○○前往臺中市
      ○○路與五權路交岔路口之指定地點，推由丙○○當面交
      付第二級毒品甲基安非他命一包給戊○○，戊○○再當場
      將一千元之代價交予丙○○收受；因認被告乙○○上開所
      為，均係犯毒品危害防制條例第四條第二項之販賣第二級
      毒品罪。
（二）染有施用毒品惡習之甲○○，因前曾與被告丙○○同監執
      行，得知被告丙○○有販賣第一級毒品海洛因，其乃於九
      十七年七月十八日二十時許，撥打被告丙○○所持用之門
      號0000000000號行動電話，約定交易毒品事宜
      後，被告乙○○即與被告丙○○又共同基於販賣第一級毒
      品之犯意聯絡，由被告乙○○依約在臺中市○○區○○路
      「大都會網咖」前，將價值合計六千五百元之第一級毒品
      海洛因及第二級毒品甲基安非他命各一包，售予甲○○；
      嗣因甲○○於九十七年七月二十日二十時許，因為駕車違
      規經警盤查因而查獲其持有第一、二級毒品，經甲○○於
      九十七年七月二十一日中午十二時，在臺灣臺中地方法院
      檢察署拘留室，向內勤檢察官供稱其毒品來源係綽號「小
      琪」之丙○○並配合查緝，檢察官乃指揮臺中市警察局刑
      警大隊帶同甲○○前往臺中市○○區○○路二八六號，囑
      由甲○○以公共電話撥打門號0000000000號行
      動電話給綽號「小琪」之丙○○，經乙○○接聽及約定在
      其住處樓下交易毒品事宜後，被告乙○○隨即於九十七年
      七月二十一日十七時許，攜帶第一級毒品海洛因一包下樓
      與甲○○交易，因此為警查獲並扣得第一級毒品海洛因一
      包（毛重○．三公克），隨後再於臺中市○○區○○路二
      八六號十二樓之二內查獲丙○○，並扣得已分裝之海洛因
      七包（八包合計驗餘淨重一．○五公克）、甲基安非他命
      一包（送驗數量淨重○．七三一六公克，驗餘淨重○．七
      三○六公克）、電子秤一台、及丙○○所、乙○○販賣毒
      品所用之聯絡工具門號0000000000號行動電話
      、0000000000號行動電話；因認被告乙○○、
      丙○○上開所為，均係犯有毒品危害防制條例第四條第一
      、二項之販賣第一、二級毒品罪嫌。
二、惟按犯罪事實應依證據認定之，無證據不得認定犯罪事實；
    又不能證明被告犯罪者，即應諭知被告無罪之判決；此於刑
    事訴訟法第一百五十四條第二項、及同法第三百零一條第一
    項分別定有明文。又事實之認定，應憑證據，如未能發現相
    當證據，或證據不足以證明，自不能以推測或擬制之方法，
    為裁判基礎（最高法院四十年台上字第八六號判例參照）。
    再者，「認定犯罪事實所憑之證據，雖不以直接證據為限，
    間接證據亦包括在內；然而無論直接或間接證據，其為訴訟
    上之證明，須於通常一般之人均不致有所懷疑，而得確信其
    為真實之程度者，始得據為有罪之認定，倘其證明尚未達到
    此一程度，而有合理之懷疑存在時，事實審法院復已就其心
    證上理由予以闡述，敘明其如何無從為有罪之確信，因而為
    無罪之判決，尚不得任意指為違法」（經最高法院七十六年
    台上字第四九八六號判例意旨參照）。
三、本案公訴人指訴被告乙○○亦有二次參與共同販賣第二級毒
    品甲基安非他命均一包給戊○○之犯行，係以：證人戊○○
    之證詞，被告丙○○與證人戊○○通聯之行動電話係被告乙○○租用，及本案扣有第二級毒品甲基安非他命一包、電子
    秤一台，為提起此部分公訴之依據。惟被告乙○○堅決否認
    伊有上開共同販賣第二級毒品甲基安非他命給戊○○之犯行
    ，並辯稱：伊不會開車未曾請領汽車駕駛執照，故伊不可能
    係證人戊○○所指證駕車搭載丙○○之男子，而持用000
    0000000號行動電話與證人戊○○通聯之人是丙○○
    ，伊並不知丙○○有無販賣第二級毒品甲基安非他命給戊○○，亦未與丙○○有犯意聯絡，應不為罪等語。經查，依據
    證人戊○○在偵、審中之證詞，其均證稱持用000000
    0000號行動電話與其通聯並二次約定第二級毒品甲基安
    非他命之買賣之人是被告丙○○，且實際交付毒品並向其收
    款之人亦均是被告丙○○。被告丙○○於上開案發期間，既
    與被告乙○○是在同居狀態，則其持用被告乙○○以他人名
    義申租之0000000000號行動電話與證人戊○○通
    聯並約定毒品買賣，而不使用以其名義申租之000000
    0000號行動電話與證人戊○○通聯，此自難認定必違常
    情。而證人戊○○在偵、審中雖均證稱：係由一名男子駕車
    搭載丙○○至約定地點，與其完成第二級毒品甲基安非他命
    之交易，但該名男子係何人？所駕駛車輛為何？是否有何具
    體特徵可堪認定該名男子即係被告乙○○？以上事項均未見
    證人戊○○有為不利於被告乙○○之證述。證人戊○○於偵
    、審中之證詞，尚難據為不利於被告乙○○之認定。又本案
    共同被告丙○○於警、偵、審中，除供稱其有施用第二級毒
    品甲基安非他命之外，亦未見其就此部分起訴事實曾為不利
    於被告乙○○之供述。縱使被告丙○○於上開案發期間與被
    告乙○○是在同居狀態，但在別無其他佐證之情形下，謂駕
    車搭載丙○○至約定地點與證人戊○○完成第二級毒品甲基
    安非他命交易之男子即係被告乙○○，此亦屬臆測。本案既
    無直接證據足堪認定被告乙○○有上開二次參與共同販賣第
    二級毒品甲基安非他命均一包給戊○○之犯行，依據卷內之
    間接證據，亦未至「通常一般之人均不致有所懷疑，而得確
    信其為真實之程度」之情況，而有合理之懷疑存在，則本案
    即無從認定被告乙○○確有公訴人此部分所指訴之犯行。公
    訴人就此部分對被告乙○○所為之指訴，尚屬犯罪不能證明
    ，依法應為被告乙○○無罪之判決。
四、又公訴人指訴被告乙○○、丙○○二人共同販賣第一、二級
    毒品給證人甲○○部分，係以：「上揭犯行，業據證人甲○○證述屬實，復有被告乙○○所持有第一級毒品海洛因八包
    （含袋共計重二．九公克）、第二級毒品甲基安非他命一包
    （含袋重○．九公克）、電子秤一台、被告乙○○、丙○○
    販賣毒品所用之聯絡工具門號0000000000號扣案
    可稽；再證人甲○○曾因施用毒品案件，經判刑確定，此有
    臺灣臺中地方法院檢察署刑案資料查註紀錄在卷可稽，可證
    證人甲○○染施用毒品之惡習，而有購買毒品施用之動機及
    需求，證人甲○○所證，堪予採信」等，為提起此部分公訴
    之依據。惟被告乙○○、丙○○均堅決否認伊等有此部分被
    訴之販賣第一、二級毒品給甲○○之犯行，被告乙○○辯稱
    ：伊並未販賣毒品給甲○○，查獲當天甲○○打電話來給我
    們，詢問有無「查某的」，要伊拿一些給她解癮，伊回答有
    ，之後甲○○又打來，伊就下樓要帶甲○○上樓，然後被抓
    ，當時身上那包海洛因並非是要賣給甲○○的，九十七年七
    月十八日當天亦沒有賣毒品給甲○○，伊不知道甲○○為何
    要這樣說，甲○○平日有跟伊與被告丙○○聯絡等語；被告
    丙○○則辯稱：伊與甲○○是同性戀關係，後來鬧翻了，伊
    與被告乙○○在一起，甲○○還有跟被告乙○○吵過架，伊
    於九十七年七月十八日當天並沒有跟甲○○在大都會網咖前
    碰面，事實上，甲○○係伊與被告乙○○之毒品上游，伊所
    使用之甲基安非他命都是向甲○○所購買，九十七年七月二
    十日被查獲當天，甲○○打伊所使用門號00000000
    00號行動電話，詢問我們手上還有沒有剩餘的貨，我們回
    答有，甲○○就說要過來找我們，當時被告乙○○下來是要
    帶甲○○上我們住處，並不是要跟甲○○交易毒品，伊不知
    道被告乙○○身上為何會攜帶一包海洛因，在住處查獲之甲
    基安非他命，係於九十七年七月十九日，在臺中市○○區○○路二八六號租屋處樓下，以四千元代價，向甲○○購得，
    錢當場交給甲○○與另一名不認識之女子等語。經查：
（一）本案證人甲○○雖曾於警詢中陳稱：「我於九十七年七月
      十八日二十時左右，在臺中市○○區○○路上之『大都會
      』外，我打電話（0000000000）給我朋友綽號
      『小琪』之女子，表示要購買第一級毒品海洛因、第二級
      毒品安非他命。之後見面時由綽號『阿忠』之男子與我交
      易毒品。綽號『阿忠』賣給我第一級毒品海洛因及第二級
      毒品安非他命各一小包。總共以新臺幣六千五百元向綽號
      『阿忠』購買」等語（見偵查卷第七八頁反面），其後又
      於檢察官偵查中具結證稱：「就是在七月十八日那次，我
      打電話給丙○○聯絡買毒品的事情，丙○○要我過去北屯
      路大都會網咖在說，我到了那裡再打一次電話給丙○○，
      他要我等一下，結果是乙○○來與我見面，我向乙○○表
      示我身上只有六千五百元，看他是否願意弄給我，我原本
      是要買海洛因，但我又想戒，我就跟乙○○說海洛因少一
      點，配一些安非他命給我」等情（見一七二六四號偵卷第
      八一頁）；但其於本院本案審理時，則具結否認曾有在上
      開時、地向被告二人購買過第一、二級毒品之情事。
（二）又依據被告丙○○所使用門號0000000000號行
      動電話雙向通聯紀錄（見原審法院卷第一五○、一五一頁
      ），顯示被告丙○○前開行動電話於九十七年七月二十一
      日十六時四十二分二十七秒至四十四分十七秒、十六時五
      十五分○九秒至十九秒，分別有證人甲○○以（０４）0
      0000000號、（０４）00000000號公共電
      話發話予被告丙○○之通話紀錄。可見證人甲○○若係以
      公共電話與被告丙○○聯絡購毒事宜，仍應有相關之通聯
      紀錄可資查證。然觀諸被告丙○○於九十七年七月十八日
      當天之通聯紀錄，卻無任何發話或受話之通話紀錄；換言
      之，九十七年七月十八日當天被告丙○○並未接收到證人
      甲○○所稱以公共電話聯絡購買毒品之受話紀錄，則證人
      甲○○於偵查中證稱其於九十七年七月十八日二十時許向
      被告丙○○購買毒品一節，自與上開證據不符。證人甲○○既然自警詢、偵查中均明確指證其於九十七年七月十八
      日當天向被告丙○○、乙○○購買毒品之情節，何以被告
      丙○○之行動電話通聯紀錄中並未該次通話紀錄？且證人
      甲○○本身亦係長期施用毒品之人，何以會對於購買毒品
      之時間、地點、價格，清楚記憶？本院認為證人甲○○指
      述被告丙○○、乙○○涉犯販賣第一、二級毒品之犯行，
      係屬重罪，其採證即應趨於嚴格，既然現有相關佐證，無
      法證明證人甲○○在警、偵訊之證述之真實性，證人甲○○在本院本案審理時，又否認有上開向被告丙○○、乙○○購買第一、二級毒品之情事；則本院自難依據證人甲○○於警、偵訊中有瑕疵之指證，據以認定被告丙○○、乙○○二人有公訴人就此部分所指訴之販賣第一、二級毒品
      之犯行。
（三）再者，證人甲○○於九十七年七月二十一日中午十二時，
      在臺灣臺中地方法院檢察署拘留室，向內勤檢察官供稱其
      毒品來源係被告丙○○並表示願意配合查緝，經檢察官指
      揮臺中市警察局刑警大隊帶同甲○○前往臺中市○○區○○路二八六號，囑由甲○○以公共電話撥打門號0000
      000000號行動電話給綽號被告丙○○，經被告丙○○及乙○○接聽之後，被告乙○○雖有於九十七年七月二
      十一日十七時許，攜帶第一級毒品海洛因一包下樓而被警
      逮捕。惟依據證人甲○○於檢察官偵訊所為之證詞，其第
      一次撥打電話給被告丙○○之時，僅是向其問「有無細的
      （指海洛因）」，第二通電話則是向被告乙○○表示其在
      樓下，之後被告乙○○拿毒品下來，當時並未說到金額，
      警察就圍上去逮捕被告乙○○（見一七二六四號偵卷第八
      一頁）。另證人即承辦員警李文正亦於原審法院審理中到
      庭證稱：「本案九十七年七月二十一日查獲當天，我們在
      下午三點多，先依檢察官的指示到地檢署，帶同甲○○到
      她所說的買藥上游住處附近，先由甲○○以公共電話撥打
      藥頭的行動電話，但是我不知道甲○○撥打的門號，我在
      旁邊有聽到甲○○問藥頭『有沒有，有沒有，我現在要』
      ，對方要她不要在電話中講，就掛掉電話。第二次在查獲
      地點旁邊的統一超商的公共電話，甲○○再度打給藥頭，
      對方的門號我還是不清楚，甲○○告訴對方說『我已經到
      了』，在該處等了大約十分鐘左右，乙○○下樓來，甲○○跟我們點頭示意就是這個人，我們就上前，乙○○見狀
      ，就要逃跑，但是被我們逮捕了。當時有兩個男的也跑走
      了，但是我們不知道那是何人。逮捕乙○○時，乙○○身
      上有一包海洛因，乙○○說該包海洛因是要拿給跑走的那
      兩個男子，但是甲○○的還沒有弄給她」、「我沒有聽到
      （甲○○與藥頭在電話中聯絡時，有無談到毒品種類、代
      號）」、「我沒有注意聽（甲○○與藥頭在電話中聯絡時
      有無提到毒品數量、金額、交易地點）」、「我只有聽到
      甲○○說她現在要，因為在大馬路旁邊，所以聽不太清楚
      」、「在逮捕現場，乙○○有說身上那包海洛因是要賣給
      逃跑的那兩個男子，但是在住處時，乙○○、丙○○都沒
      有承認有販賣，但是其中查獲的一包海洛因當時正放在電
      子秤上」等語（見原審法院卷第二三四、二三五頁）。則
      證人甲○○在使用公共電話與被告丙○○通聯之時，向被
      告丙○○所告稱「有無細的（指海洛因）」、「有沒有，
      有沒有，我現在要」等語，究係表達要向被告丙○○購買
      海洛因之意，或是被告二人所辯稱之要求轉讓毒品海洛因
      之意，此情已難確認。且依據本案卷內證據，尚難認定被
      告二人原有販賣或轉讓第一級毒品海洛因給證人甲○○之
      犯罪意思，此部分係利用證人甲○○誘捕被告丙○○、乙○○，屬於陷害教唆之範圍，此部分理由亦有如上述。故
      此部分未遂犯行縱有經檢察官起訴（原審判決認定此部分
      並非檢察官起訴範圍，而公訴人之上訴理由書亦未就此部
      分陳述相異之意見），亦屬無從證明被告二人有此部分犯
      行。
（四）綜上理由，本案公訴人指訴被告乙○○、丙○○二人共同
      販賣第一、二級毒品給證人甲○○部分，其等二人就此部
      分被訴之犯罪亦屬不能證明，依法亦應為被告乙○○、丙○○二人均無罪之判決。
肆、原審判決認定被告丙○○有二次販賣第二級毒品給證人戊○○，固屬有見，被告丙○○上訴否認此部分犯罪，其上訴為
    無理由，惟原審判決認定被告丙○○係與被告乙○○共同販
    賣第二級毒品給證人戊○○，此部分事實之認定尚有未合，
    原審因而將屬於被告乙○○所有之行動電話一支及電子秤一
    台一併宣告沒收，此部分即有未洽。另被告乙○○此部分之
    犯罪不能證明，原審為被告乙○○有罪之判決，此部分亦有
    失當。是本案被告丙○○上訴否認此部分犯罪，其上訴雖無
    理由，但被告乙○○上訴否認犯罪，其上訴則為有理由，原
    審判決就此部分因有上開可議之處，即屬無可維持，應由本
    院將原判決關於被告乙○○、丙○○共同販賣第二級毒品（
    給證人戊○○）共二罪部分，均予撤銷。爰審酌被告丙○○
    之品行、二次販賣第二級毒品給證人戊○○施用之犯罪情節
    、所為對國民健康所生危害程度、及其犯罪後之態度等一切
    犯罪情狀，就被告丙○○此部分所犯之販賣第二級毒品共二
    罪，均仍各處有期徒刑四年二月。扣案之第二級毒品甲基安
    非他命一包（驗餘淨重○．七三○六公克）依法宣告沒收銷
    燬之，被告丙○○各次販賣第二級毒品所得之財物新台幣一
    千元並均宣告連帶沒收，如全部或一部不能沒收時，應以其
    財產連帶抵償之；並就被告丙○○此部分所犯二罪，依法定
    其應執行刑如主文第二項所示。另就被告乙○○被訴共同販
    賣第二級毒品給戊○○部分，依法改為無罪之判決。另就公
    訴人指訴被告二人販賣第一、二級毒品給證人甲○○部分，
    其等二人就此部分被訴之犯罪既屬不能證明，原審乃依據刑
    事訴訟法第三百零一條第一項之規定，為被告乙○○、丙○○二人均無罪之判決，核無不當。公訴人就此部分，仍依據
    證人甲○○在警、偵訊之上開證詞，及證人李文正之上開證
    詞，以及證人甲○○有誤記撥打電話之時間及電話號碼之可
    能，應為調查，而被告丙○○既坦認曾在相當時間就毒品之
    事與證人甲○○見面，被告等亦有被查扣毒品，即應認證人
    甲○○之警、偵訊證詞為真等情詞，上訴指摘原審就此部分
    判決被告二人無罪不當，稽之上開理由，應認公訴人就此部
    分之上訴為無理由，應予駁回。
伍、據上論斷，應依刑事訴訟法第三百六十八條、第三百六十九
    條第一項前段、第三百六十四條、第二百九十九條第一項前
    段、第三百零一條第一項、毒品危害防制條例第四條第二項
    、第十八條第一項前段、第十九條第一項、刑法第十一條、
    第二十八條、第四十七條第一項、第五十九條、第五十一條
    第五、九款，判決如主文。
本案經檢察官丁○○到庭執行職務。
中    華    民    國    98    年    3     月    25    日
            刑事第三庭   審判長法  官   王  增  瑜
                               法  官   梁  堯  銘
                               法  官   廖  柏  基
以上正本證明與原本無異。
乙○○不得上訴。
檢察官、丙○○均得上訴。
如不服本判決應於收受送達後十日內向本院提出上訴書狀，其未
敘述上訴之理由者，並得於提起上訴後十日內向本院補提理由書（
均須按他造當事人之人數附繕本）「切勿逕送上級法院」。
                               書記官   曾  煜  智
中    華    民    國    98    年    3     月    25    日
附錄論罪科刑法條：
毒品危害防制條例第四條第二項：
製造、運輸、販賣第二級毒品者，處無期徒刑或七年以上有期徒
刑，得併科新臺幣七百萬元以下罰金。


司法院資訊處製作；財團法人民間司法改革基金會備份。
